臺灣嘉義地方法院民事判決　　　　　　　 94年度訴字第482號
原　　　告　寶華商業銀行股份有限公司
法定代理人　乙○○
訴訟代理人　丙○○
被　　　告　財團法人嘉義基督教醫院
法定代理人　甲○○
訴訟代理人　葉天祐律師
上列當事人間確認債權存在事件，經本院於民國94年11月18日言
詞辯論終結，判決如下：
    主  文
確認年豐營造股份有限公司對於被告就新臺幣伍佰伍拾壹萬柒仟
玖佰肆拾伍元之保固金債權存在。
訴訟費用由被告負擔。
　　事實及理由
一、程序方面：按法定代理人之代理權消滅者，訴訟程序在有法
    定代理人或取得訴訟能力之本人，承受其訴訟以前當然停止
    ，民事訴訟法第170條定有明文。查本件原告之法定代理人
    原為劉維琪，於訴訟中變更為乙○○，業據原告提出公司登
    記資料一件為證，堪認屬實，並依法具狀向本院聲明承受訴
    訟，是本件訴訟原告之法定代理人已由乙○○承受訴訟，合
    先敘明。
二、原告起訴主張：
（一）緣訴外人年豐營造股份有限公司（原名：大協進營造廠股
      份有限公司，下稱訴外人年豐公司）於民國93年7月8日，
      與原告簽訂放款借據，向原告申請借款新台幣（下同）二
      千萬元及一千九百萬元二筆，借款期間分別為18個月及1
      年，以每月為1期，按月依本金餘額償還利息，本金餘額
      到期1次清償，約定利息按年利率百分之6.49機動計付，
      違約金按借款餘額，自應償付之日起，其逾期在六個月以
      內部份照約定利率一成加付違約金，逾期超過六個月者，
      照約定利率之二成加付違約金。詎料訴外人年豐公司自93
      年10月21日起即未依約繳付本息，依約定書第五條第一項
      之約定，本筆借款視為到期，故訴外人年豐公司應立即清
      償積欠本金二千七百五十七萬七千七百四十元及應付之利
      息及違約金。
（二）訴外人年豐公司與另一訴外人新企工程股份有限公司共同
      承攬被告之D棟新建工程（下稱系爭工程），訴外人年豐
      公司尚有工程保固金五百五十一萬七千九百四十五元得向
      被告請求，原告即向本院聲請假扣押裁定，並聲請假扣押
      該工程保固金，詎被告竟不同意扣押該工程保固金，原告
      爰依強制執行法第120條規定起訴。
（三）原告請求確認債權存在之金額，係依據被告函覆執行處之
      陳報狀所述，亦即僅扣押訴外人年豐公司剩下的保固金債
      權五百五十一萬七千九百四十五元，至該工程保固金於假
      扣押執行後，原告不爭執被告仍有權優先扣除修繕費用等
      語。並聲明：如主文所示。
三、被告則以下列等語置辯：
（一）本件工程承攬人之一係大協進營造廠股份有限公司，並非
      年豐公司，原告雖提出公司登記事項卡表示大協進營造廠
      股份有限公司已變更為年豐公司，但究竟是否如此？應詳
      予查證，因保固金係屬鉅額，如發還對象發生錯誤，影響
      甚鉅。
（二）依據系爭工程合約第32條「工程保固」之約定：「本工程
      自驗收合格日起，乙方應於請領尾款前辦妥工程保固保證
      手續，‥‥由乙方保固5年，在保固期間內，如本工程之
      一部份或全部有位移、漏水、裂損、坍塌或其他損壞，經
      甲方通知，乙方應即修復或更換，且費用由乙方負擔。如
      乙方接到通知後5天內未克辦理，得由甲方代為招商修復
      ，款額由保固金中扣除，不足款由乙方負擔繳足。‥‥如
      因上述缺陷或修復工作而致損失甲方或第三人之財產者，
      亦由乙方修復或賠償。保固期滿後，如無前開保固瑕疵之
      情事，甲方將一次無息發還。」此有工程合約書可稽。
（三）系爭工程保固期間自91年1月1日起至95年12月31日為止，
      至今尚未屆滿，而本件工程曾因發生瑕疵，經被告以嘉義
      後湖郵局第43號存證信函通知新企公司、大協進公司前來
      修繕，但因其地址遷移而均被退回，致被告須另代為招商
      修復，所須修繕費用應自保固金中扣除；況且保固期間須
      至95年12月31日始屆滿，在該期間尚有可能發生修繕費等
      情形，仍須自保固金中扣除修繕款項，屆時視實際情形，
      如保固金尚有餘款時始能發還，如有不足時，承攬人仍須
      負擔不足之修繕款，足見嘉基醫院有權就保固金優先扣除
      修繕費用，故不同意原告對該保固金債權扣押，因此，原
      告請求確認工程保固金債權之存在，顯無理由等語。並聲
      明：(1)原告之訴駁回。(2)訴訟費用由原告負擔。
四、兩造不爭執之事實：
（一）訴外人年豐公司於93年7月8日向原告借款二千萬元及一千
      九百萬元二筆，借款期間分別為18個月及1年，以每月為1
      期，按月依本金餘額償還利息，本金餘額到期1次清償，
      約定利息按年利率百分之6.49機動計付，違約金按借款餘
      額，自應償付之日起，其逾期在六個月以內部份照約定利
      率一成加付違約金，逾期超過六個月者，照約定利率之二
      成加付違約金。訴外人年豐公司尚積欠原告本金二千七百
      五十七萬七千七百四十元及其利息、違約金。
（二）「大協進營造廠股份有限公司」與另一訴外人新企工程股
      份有限公司共同承攬被告之系爭工程，經被告扣除已發生
      之修繕費用，「大協進營造廠股份有限公司」尚有工程保
      固金五百五十一萬七千九百四十五元得向被告請求，嗣原
      告向本院執行處聲請扣押上開金額之保固金債權，經被告
      具狀表示不同意扣押。
（三）系爭工程保固期間自91年1月1日起至95年12月31日為止，
      至今尚未屆滿，依系爭工程合約第32條關於「工程保固」
      之約定，保固期間工程如有瑕疵存在時，承攬人應負責修
      繕，費用由其負擔，如經通知而未前來修復時，被告得代
      為招商修復，並從保固金內扣除款項，本件工程曾因發生
      瑕疵，致被告另代為招商修復，所須修繕費用應自保固金
      中予以扣除，而保固期間須至95年12月31日始屆滿，在該
      期間如發生修繕費用等情形，仍須自保固金中扣除修繕款
      項。
（四）保固金尚有餘款時始能發還承攬公司，如有不足時，承攬
      人仍須負擔不足之修繕款，原告不爭執被告有權就保固金
      優先扣除修繕費用。
五、得心證之理由：
（一）依據原告提出訴外人年豐公司之公司登記事項卡可知：大
      協進營造廠股份有限公司已變更為年豐公司，且依被告提
      出系爭工程之工程聯合承攬合約書上載明乙方：大協進營
      造廠股份有限公司之統一編號為00000000，該統一編號與
      年豐公司的統一編號相同，自堪認系爭工程之承攬人「大
      協進營造廠股份有限公司」已更名為年豐公司，亦即其二
      者為同一權利主體。
（二）原告對訴外人年豐公司有本金二千七百五十七萬七千七百
      四十元及其利息、違約金，因被告對本院執行命令聲明異
      議而未能扣押訴外人年豐公司之保固金債權，是原告就訴
      外人年豐公司對被告是否尚有五百五十一萬七千九百四十
      五元保固金債權存在自有確認之必要，故本件原告有提起
      確認之訴之法律上利益。
（三）被告辯稱系爭工程之保固期間須至95年12月31日始屆滿，
      在該期間尚有可能發生修繕費等情形，仍須自保固金中扣
      除修繕款項，屆時視實際情形，如保固金尚有餘款時始能
      發還，如有不足時，承攬人仍須負擔不足之修繕款，足見
      嘉基醫院有權就保固金優先扣除修繕費用，故不同意原告
      對該保固金債權扣押等語，惟按當事人約定承攬報酬按工
      作完成之程度分期給付，於每期給付時，保留其一部，待
      工作全部完成驗收合格後始為給付者，係對既已發生之該
      保留款債權約定不確定清償期限；倘其併約定工作如有瑕
      疵或承攬人有其他債務不履行之情形發生，定作人得逕自
      該保留款中扣除其因此所生之損害，則該保留款債權即屬
      附有解除條件之債權，於上開約定事由發生，就應扣除部
      分，因條件成就，其債權即當然歸於消滅，無待定作人另
      為抵銷之意思表示。且該債權於解除條件成就前縱已經承
      攬人之債權人扣押，亦不影響解除條件成就之效果，定作
      人仍得執以對抗執行債權人（最高法院94年台上字第1304
      號判決參照）。經查，訴外人年豐公司對系爭工程之保固
      金債權原為一千零一萬七千九百四十五元，經被告依契約
      行使扣除權利後，尚餘五百五十一萬七千九百四十五元，
      有系爭工程合約附於本院卷以及被告94年6月13日陳報狀
      附於本院94年執全字第272號執行卷可稽，且為兩造所不
      爭執，依上開見解所述，被告固仍得於95年12月31日保固
      期滿前優先逕自該保留款中扣除其因此所生損害，亦即該
      保固金債權於解除條件成就前縱經原告扣押，亦不影響解
      除條件成就之效果，被告仍得執以對抗原告，然被告並未
      曾舉證證明訴外人年豐公司承包之工程在其於94年6月13
      日向執行處陳報保固金餘額為五百五十一萬七千九百四十
      五元後再有何瑕疵發生，致使訴外人年豐公司之保固金債
      權業已全額消滅或少於五百五十一萬七千九百四十五元，
      是訴外人年豐公司對被告仍有上述金額之保固金債權，應
      可認定，原告仍得請求為強制執行，僅民事執行處於發執
      行命令時應斟酌如何之執行命令方為妥適而已，因此，被
      告上開所辯，顯不足採。
（四）從而，原告訴請確認訴外人年豐公司對於被告就五百五十
      一萬七千九百四十五元範圍內之保固金債權存在，為有理
      由，應予准許。
六、本件事證已臻明確，兩造其餘攻擊防禦方法及舉證，核與判
    決結果無影響，爰不一一論述，附此敘明。
七、據上論結，本件原告之訴為有理由，依民事訴訟法第78條，
    判決如主文。
中　　華　　民　　國　　94　　年　　12　　月　　2 　　日
                  民二庭法　官　林福來
以上正本係照原本作成
如對本判決上訴須於判決送達後20日內向本院提出上訴狀
中　　華　　民　　國　　94　　年　　12　　月　　2 　　日
                        書記官　侯學義
